【裁判字號】    98,易,518
【裁判日期】    980618
【裁判案由】    違反毒品危害防制條例
【裁判全文】
臺灣彰化地方法院刑事判決               98年度易字第518號
公  訴  人  臺灣彰化地方法院檢察署檢察官
被      告  甲○○
上列被告因違反毒品危害防制條例案件，經檢察官提起公訴（98
年度偵字第3518號），於本院準備程序中，被告就被訴事實為有
罪之陳述，經裁定改行簡式審判程序，本院判決如下：
    主  文
甲○○持有第一級毒品，處有期徒刑壹年貳月。扣案之第一級毒
品海洛因壹包（淨重拾捌點陸肆公克，純質淨重拾點壹玖公克）
沒收銷燬之。
    犯罪事實
一、甲○○明知海洛因係毒品危害防制條例第2 條第1 項第1 款
    所定之第一級毒品，未經允許，不得非法持有之，竟仍於民
    國98年3 月11日上午某時，在彰化縣溪湖鎮○○路某加油站
    ，向真實姓名年籍不詳之成年男子，以新臺幣（下同）3 萬
    元之代價，購入第一級毒品海洛因1 大包（淨重18.64 公克
    ，純質淨重10.19 公克），並自斯時起非法持有上開第一級
    毒品海洛因。嗣於同日上午5 時7 分許，甲○○因酒後駕駛
    車牌號碼RI-1657 號自用小客車，行經國道一號高速公路北
    向210 公里300 公尺處（屬彰化縣溪湖鎮轄內），有行車不
    穩情形，為警盤檢而查獲，並當場查扣上開第一級毒品海洛
    因1 大包（淨重18.64 公克，純質淨重10.19 公克），而查
    悉上情【另其所涉酒後駕車公共危險案件，業經本院98年度
    交簡字第515 號判決判處拘役30日確定）。
二、案經內政部警政署國道公路警察局第三警察隊報請臺灣彰化
    地方法院檢察署檢察官偵查起訴。
    理  由
一、按除被告所犯為死刑、無期徒刑、最輕本刑為3 年以上有期
    徒刑之罪或高等法院管轄第1 審案件者外，於前條第1 項程
    序進行中，被告先就被訴事實為有罪之陳述時，審判長得告
    知被告簡式審判程序之旨，並聽取當事人、代理人、辯護人
    及輔佐人之意見後，裁定進行簡式審判程序；除簡式審判程
    序及簡易程序案件外，第1 審應行合議審判，刑事訴訟法第
    273 條之1 第1 項、第284 條之1 分別定有明文。本件被告
    甲○○所涉係死刑、無期徒刑、最輕本刑為3 年以上有期徒
    刑之罪或高等法院管轄第1 審案件以外之罪，並於本院行準
    備程序時就被訴事實為有罪之陳述，本院合議庭依前揭規定
    ，經評議結果，裁定改由受命法官獨任行簡式審判程序。
二、上開犯罪事實，業據被告甲○○於本院審理時坦承不諱，且
    該扣案之白色粉末1 包，經送鑑驗結果，確含海洛因成份（
    淨重18.64 公克，純質淨重10.19 公克），有國道公路警察
    局第三警察隊查獲涉嫌毒品危害防制條例案毒品初步檢驗報
    告單及法務部調查局濫用藥物實驗室98年4 月10日調科壹字
    第09823011120 號鑑定書各1 紙在卷可稽，此外並有該第一
    級毒品海洛因1 包（淨重18.64 公克，純質淨重10.19 公克
    ）扣案可資佐證，堪信被告自白與事實相符。又被告於98年
    3 月11日上午5 時許獲案後，於同日上午8 時許經警採集尿
    液送驗，結果呈鴉片海洛因代謝物陰性反應，有國道公路警
    察局第三警察隊採集犯罪嫌疑人尿液編號與真實姓名對照認
    證表及詮昕科技股份有限公司於98年3 月25日所出具之濫用
    藥物尿液檢驗報告各1 紙附卷可憑，茲被告尿液經送驗未檢
    測出鴉片海洛因陽性反應，則就其持有第一級毒品海洛因之
    行為，應僅成立持有第一級毒品罪。本件事證明確，被告上
    開犯行洵堪認定，應依法論科。
三、查本件被告甲○○行為後，毒品危害防制條例部分條文業於
    98年5 月5 日修正，於98年5 月20日公布，並於98年5 月22
    日施行。按行為後法律有變更者，適用行為時之法律，但行
    為後之法律有利於行為人者，適用最有利於行為人之法律，
    刑法第2 條第1 項訂有明文。又依最高法院95年第8 次刑庭
    會議決議所示關於新舊法比較之原則，除法定刑罰本身外，
    亦應就與罪刑有關其他法定加減原因等一切情形，綜其全部
    罪刑之結果而為比較。查修正前毒品危害防制條例第11條，
    就其中關於持有第一級毒品之規定，依該條例第4 項規定：
    「持有毒品達一定數量者加重其刑至二分之一，其標準由行
    政院定之。」，而行政院依據該規定於93年1 月7 日公告施
    行之「轉讓持有毒品加重其刑之數量標準」第2 條第1 項第
    1 款規定：「轉讓、持有毒品達一定數量者，加重其刑至二
    分之一，其標準如下：一、第一級毒品：淨重5 公克以上」
    。而修正後毒品危害防制條例第3 項則規定：「持有第一級
    毒品純質淨重十公克以上者，處一年以上七年以下有期徒刑
    ，得併科新台幣一百萬元以下罰金」。茲修正前持有第一級
    毒品之數量超過標準者，依據同條例第11條第1 項之規定，
    係就3 年以下有期徒刑、拘役或新臺幣5 萬元罰金之刑度加
    重其刑至2 分之1 ；而修正後持有第一級毒品之數量超過標
    準者，其刑度為1 年以上7 年以下有期徒刑，即修正後之規
    定，其法定最低刑度為1 年以上有期徒刑，經比較新舊法結
    果，以被告行為時（即修正前）之毒品危害防制條例規定較
    有利於被告，依刑法第2 條第1 項前段，本件自應適用修正
    前毒品危害防制條例之規定。
四、按海洛因係屬毒品危害防制條例第2 條第2 項第1 款所規定
    之第一級毒品，核被告所為，係犯修正前毒品危害防制條例
    第11條第1 項之持有第一級毒品罪。又修正前毒品危害防制
    條例第11條第4 項規定「持有毒品達一定數量者，加重其刑
    至二分之一，其標準由行政院定之」之加重處罰規定，而行
    政院依據該規定於93年1 月7 日公告施行之「轉讓持有毒品
    加重其刑之數量標準」第2 條規定：「轉讓、持有毒品達一
    定數量者，加重其刑至二分之一，其標準如下：一、第一級
    毒品：淨重5 公克以上；第二級毒品：淨重10公克以上；第
    三級毒品：淨重20公克以上；第四級毒品：淨重20公克以上
    。前項所稱淨重，指除去包裝後之毒品重量。」，查本件被
    告持有第一級毒品海洛因1 包（淨重18.64 公克，純質淨重
    10.19 公克），已逾法定加重其刑之標準，應依法加重其刑
    。爰審酌被告有多項前科（違反肅清煙毒條例及毒品危害防
    制條例等前科，前經假釋出獄，現因假釋遭撤銷而入監執行
    殘刑中），素行不佳，本件非法持有第一級毒品海洛因之數
    量高達淨重18.64 公克（純質淨重10.19 公克），暨考量其
    智識程度、犯罪之動機、目的、手段、所生之危害、犯罪後
    之態度等一切情狀，量處如主文所示之刑。再扣案之海洛因
    1 包（淨重18.64 公克，純質淨重10.19 公克），係屬第一
    級毒品，應依毒品危害防制條例第18條第1 項前段之規定沒
    收銷燬之。
據上論斷，應依刑事訴訟法第273 條之1 第1 項、第299 條第1
項前段，（修正前）毒品危害防制條例第11條第1 項、第4 項、
第18條第1 項前段，刑法第2 條第1 項前段、第11條，判決如主
文。
本案經檢察官陳信郎到庭執行職務。
中    華    民    國    98    年    6    月    18    日
                       刑事第七庭    法  官  郭麗萍
以上正本證明與原本無異。
如不服本判決應於收受判決後10日內向本院提出上訴書狀，並應
敘述具體理由；其未敘述上訴理由者，應於上訴期間屆滿後20日
內向本院補提理由書（均須按他造當事人之人數附繕本）「切勿
逕送上級法院」。
中    華    民    國    98    年    6    月    18    日
                                     書記官  吳冠慧
【附錄本案論罪科刑法條全文】
（修正前）毒品危害防制條例第11條：
持有第一級毒品者，處3 年以下有期徒刑、拘役或新臺幣5 萬元
以下罰金。
持有第二級毒品者，處2 年以下有期徒刑、拘役或新臺幣3 萬元
以下罰金。
持有專供製造或施用第一、二級毒品之器具者，處1 年以下有期
徒刑、拘役或新臺幣1 萬元以下罰金。
持有毒品達一定數量者，加重其刑至二分之一，其標準由行政院
定之。


司法院資訊處製作；財團法人民間司法改革基金會備份。
